【裁判字號】    95,訴,553
【裁判日期】    950602
【裁判案由】    
【裁判全文】
臺灣彰化地方法院刑事判決               95年度訴字第553號
公  訴  人  臺灣彰化地方法院檢察署檢察官
被      告  丙○○
                    現另案在臺灣彰化監獄執行中
指定辯護人  本院公設辯護人  己○○
上列被告因強盜案件，經檢察官提起公訴（九十五年度偵字第二
四六一號），本院判決如下：
    主  文
丙○○共同連續意圖為自己不法之所有，以脅迫至使不能抗拒，
而使他人交付財物，處有期徒刑伍年拾月。
    事  實
一、丙○○前因違反槍砲彈藥刀械管制條例案件，經臺灣桃園地
    方法院桃園簡易庭以九十三年度桃簡字第一八一九號判處有
    期徒刑四月，罰金新臺幣（下同）三萬元確定；另因違反毒
    品危害防制條例案件，經臺灣板橋地方法院以九十四年度簡
    字第三八五號判處有期徒刑六月確定，因違反毒品危害防制
    條例案件，經臺灣板橋地方法院以九十四年度訴字第一九一
    七號判處有期徒刑七月確定，因違反毒品危害防制條例案件
    ，經臺灣板橋地方法院以九十四年度簡字第五六○三號判處
    有期徒刑五月確定，上開三有期徒刑再經臺灣板橋地方法院
    以九十五年度聲字第五九一號裁定合併定其應執行之刑為有
    期徒刑一年四月確定，並於民國九十四年五月二十一日送監
    與首揭有期徒刑接續執行，現仍在臺灣彰化監獄執行中（不
    構成累犯）。詎丙○○竟與甲○○（業經臺灣板橋地方法院
    以九十四年度訴字第六一九號判處有期徒刑六年確定）共同
    基於意圖為自己不法所有之強盜概括犯意聯絡，由甲○○於
    九十四年一月三十日晚上七時許，駕駛其獨自一人竊盜取得
    之戊○○所有車牌號碼ＨＢ－○四四三號自用小貨車，攜帶
    塑膠材質之玩具手槍一支（已丟棄，未扣案），搭載丙○○
    在臺北縣鶯歌鎮內找尋強盜之對象，嗣於該日晚上九時許，
    在臺北縣鶯歌鎮○○路八五號前，以自左後方超車，再由前
    方突然切入擦撞之方式，攔下乙○○所駕駛、黃朝宗所有之
    車牌號碼Ｖ二－九一八三號自用小客車，推由甲○○持上開
    玩具手槍下車指向乙○○，並改由丙○○駕駛車牌號碼ＨＢ
    －○四四三號自用小貨車，在旁把風接應，共同脅迫乙○○
    下車並交出身上財物，乙○○因而心生畏懼，致使不能抗拒
    ，而依指示下車，並交付現金八百元、皮包一個予甲○○，
    丙○○隨即駕駛車牌號碼ＨＢ－○四四三號自用小貨車離開
    （所涉收受贓物部分，未據起訴），甲○○則強行駕駛車牌
    號碼Ｖ二－九一八三號自用小客車尾隨離開，丙○○並將上
    開自用小貨車棄置在臺北縣鶯歌鎮陶瓷博物館對面之停車場
    內；二人復承前開強盜之概括犯意聯絡，由甲○○駕駛強盜
    取得之車牌號碼Ｖ二－九一八三號自用小客車，搭載丙○○
    前往臺北縣三峽鎮內找尋強盜之對象，於同日晚上九時三十
    分許，在臺北縣三峽鎮○○路上，以相同方式，攔下丁○○
    所駕駛、其所有之車牌號碼ＧＯ－○五五二號自用小客車，
    推由甲○○持上開玩具手槍下車指向丁○○，丙○○則留在
    車牌號碼Ｖ二－九一八三號自用小客車上，在旁把風接應，
    共同脅迫丁○○交出身上財物，丁○○因而心生畏懼，致使
    不能抗拒，而依指示交付內有汽車行車執照、保險卡、重型
    機車行車執照、汽車駕駛執照、機車駕駛執照、花旗銀行信
    用卡、合作金庫提款卡、健保卡各一張、現金二千元之皮夾
    一個予甲○○，甲○○隨即返回車牌號碼Ｖ二－九一八三號
    自用小客車上，駕駛該自用小客車搭載丙○○離開，並將該
    自用小客車棄置在臺北縣鶯歌鎮○○路停車場內。嗣經警先
    後於九十四年一月三十日晚上十時、同年二月三日下午一時
    三十分許，分別在上開棄置地點，依序尋獲車牌號碼ＨＢ－
    ○四四三號自用小貨車、Ｖ二－九一八三號自用小客車，並
    在該自用小客車內尋獲丁○○所有之汽車行車執照、保險卡
    、重型機車行車執照、汽車駕駛執照、機車駕駛執照各一張
    （經警發還丁○○），再循線於九十四年二月二十八日至丙○○位在臺北縣鶯歌鎮○○路二八九號住處搜索而查獲。
二、案經乙○○訴由臺北縣警察局三峽分局報告臺灣板橋地方法
    院檢察署呈請臺灣高等法院檢察署令轉臺灣彰化地方法院檢
    察署檢察官偵查起訴。
    理  由
一、本件有關以下所引用之被告以外之人於審判外之言詞或書面
    陳述，且不符合刑事訴訟法第一百五十九條之一至第一百五
    十九條之四規定者，依同法第一百五十九條之五規定，均具
    有證據能力，先予敘明。
二、訊據被告丙○○固坦承確於九十四年一月三十日晚上九時許
    ，乘坐甲○○所駕駛之車牌號碼ＨＢ－○四四三號自用小貨
    車，在臺北縣鶯歌鎮○○路八五號前，與乙○○所駕駛之車
    牌號碼Ｖ二－九一八三號自用小客車發生車禍之事實，然矢
    口否認有何強盜之犯行，辯稱：伊不知道甲○○是要強盜，
    也沒有和甲○○一起去臺北縣三峽鎮○○路云云。惟查：
  (一)上開事實，業據證人即共同正犯甲○○於警詢時證述綦詳（
    偵字第八九六二號卷第十三至十六頁），核與證人即告訴人
    乙○○、被害人丁○○分別於警詢與偵訊時證述之情節相符
    （偵字第八九六二號卷第三四至三六、三八至四○、七一、
    七二頁），並有車輛竊盜、車牌失竊個別查詢報表－查詢認
    可資料一紙（偵字第八九六二號卷第三九頁）、贓物認領保
    管單一紙（偵字第八九六二號卷第四一頁）、現場採證照片
    十六幀（偵字第八九六二號卷第五二至五六頁）在卷可稽。
  (二)證人甲○○嗣於本院審理時雖證稱：被告不知道伊要強盜乙○○，伊製造假車禍下車前，即請被告先駕駛車牌號碼ＨＢ
    －○四四三號自用小貨車回家云云。然甲○○駕駛車牌號碼
    ＨＢ－○四四三號自用小貨車擦撞乙○○所駕駛車牌號碼Ｖ
    二－九一八三號自用小客車後，甲○○即持槍下車，脅迫乙○○下車並交出身上財物，被告隨即換至該自用小貨車駕駛
    座，其後，再由被告駕駛該自用小貨車離開，甲○○另駕駛
    強盜取得之車牌號碼Ｖ二－九一八三號自用小客車跟隨在後
    面離開，此經證人乙○○於偵訊時結證明確（偵字第八九六
    二號卷第七一頁），核與證人甲○○於警詢時證述（偵字第
    八九六二號卷第十四頁）與被告於警詢時自白（偵字第八九
    六二號卷第二七頁）之強盜情節大致相符，堪認甲○○下車
    後，被告確仍停留在強盜現場，待甲○○強盜取得車牌號碼
    Ｖ二－九一八三號自用小客車後，被告始與甲○○先後駕車
    離開，證人甲○○證稱：伊製造假車禍下車前，即請被告先
    駕駛車牌號碼ＨＢ－○四四三號自用小貨車回家云云，已難
    採信。況且，被告既乘坐在甲○○所駕駛之車牌號碼ＨＢ－
    ○四四三號自用小貨車上，則該自用小貨車與乙○○所駕駛
    之車牌號碼Ｖ二－九一八三號自用小客車發生車禍後，按諸
    常情，被告理應下車協助處理車禍事宜，惟被告竟未下車，
    反而隨即換至車牌號碼ＨＢ－○四四三號自用小貨車之駕駛
    座，並見甲○○強盜取得車牌號碼Ｖ二－九一八三號自用小
    客車後，即與甲○○先後駕車離開，可見被告應係停留在上
    開自用小貨車上負責把風接應，待確定甲○○已強盜取得車
    牌號碼Ｖ二－九一八三號自用小客車後，始與甲○○先後駕
    車離開，被告確實知悉甲○○係意圖強盜而刻意製造假車禍
    ，並有參與強盜乙○○財物之行為分擔甚明，證人甲○○於
    本院審理時之上開證述，顯係迴護被告之詞，自無可採；被
    告所辯：伊不知道甲○○是要強盜云云，亦不能採取。
  (三)證人甲○○於本院審理時另證稱：被告沒有和伊一起去三峽
    鎮強盜丁○○云云。惟甲○○駕駛強盜取得之車牌號碼Ｖ二
    －九一八三號自用小客車，搭載被告前往臺北縣三峽鎮內，
    並製造車禍之方式，攔下丁○○所駕駛、其所有之車牌號碼
    ＧＯ－○五五二號自用小客車，並由甲○○持槍下車脅迫丁○○交出身上財物，被告則留在車牌號碼Ｖ二－九一八三號
    自用小客車上，待甲○○取得丁○○財物後，再由甲○○駕
    駛車牌號碼Ｖ二－九一八三號自用小客車離開之事實，業據
    被告於警詢（偵字第八九六二號卷第二七頁）、本院準備程
    序自白在卷（本院卷第二六至二八頁），核與證人甲○○於
    警詢時（偵字第八九六二號卷第十五頁）、證人丁○○於警
    詢與偵訊時（偵字第八九六二號卷第三八、七二頁）證述之
    強盜情節大致相符，可見被告確實搭乘甲○○駕駛強盜取得
    之車牌號碼Ｖ二－九一八三號自用小客車，共同前往臺北縣
    三峽鎮內至明，證人甲○○於本院審理時之上開證述，亦屬
    迴護被告之詞，委無可採；被告於本院審理時改辯稱：伊沒
    有和甲○○一起去臺北縣三峽鎮○○路云云，當係聽聞證人
    甲○○之證述後，為圖卸責而附和其詞，亦無可採。再者，
    被告甫於九十四年一月三十日晚上九時許，與甲○○在臺北
    縣鶯歌鎮○○路八五號前，以製造假車禍之方式，共同強盜
    乙○○之財物與自用小客車後，旋於相隔三十分鐘之同日晚
    上九時三十分許，再搭乘甲○○駕駛強盜取得之車牌號碼Ｖ
    二－九一八三號自用小客車，前往臺北縣三峽鎮內，以相同
    方式，共同強盜丁○○財物，被告對於此一強盜行為，顯難
    諉為不知，被告確實知悉甲○○係意圖強盜而刻意製造假車
    禍，並停留在上開自用小客車上負責把風接應，而有參與強
    盜丁○○財物之行為分擔，亦堪認定。
  (四)綜上所述，本件事證明確，被告強盜之犯行，應堪認定。
三、按刑法所稱兇器，乃依一般社會觀念足以對人之生命、身體
    、安全構成威脅，而具有危險性之器械而言（最高法院七十
    九年度臺上字第五二五三號判例意旨參照）。本件被告與甲○○共同實施上開強盜行為時，甲○○雖均持玩具手槍一支
    用以脅迫被害人交出身上財物，然該支玩具手槍係塑膠材質
    ，且業已丟棄，並未扣案，此經共同正犯甲○○於本院審理
    時證述在卷（本院卷第八七頁），則該玩具手槍之質地應與
    金屬材質或具殺傷力之手槍有別，復無其他積極事證可資證
    明該支玩具手槍足以對人之生命、身體、安全構成威脅，尚
    不得逕以兇器論之。核被告所為，係犯刑法第三百二十八條
    第一項之強盜罪。被告與甲○○間，有犯意聯絡與行為分擔
    ，為共同正犯。被告先後二次強盜犯行，時間緊接，所犯係
    構成要件相同之罪，顯係基於概括犯意為之，為連續犯，應
    依刑法第五十六條規定，以一罪論，並加重其刑。爰審酌被
    告前因違反槍砲彈藥刀械管制條例案件，經臺灣桃園地方法
    院桃園簡易庭以九十三年度桃簡字第一八一九號判處有期徒
    刑四月，罰金三萬元確定，又因違反毒品危害防制條例案件
    ，經臺灣板橋地方法院以九十四年度簡字第三八五號判處有
    期徒刑六月確定，因違反毒品危害防制條例案件，經臺灣板
    橋地方法院以九十四年度訴字第一九一七號判處有期徒刑七
    月確定，因違反毒品危害防制條例案件，經臺灣板橋地方法
    院以九十四年度簡字第五六○三號判處有期徒刑五月確定，
    上開三有期徒刑再經臺灣板橋地方法院以九十五年度聲字第
    五九一號裁定合併定其應執行之刑為有期徒刑一年四月確定
    ，並於九十四年五月二十一日送監與首揭有期徒刑接續執行
    ，現仍在臺灣彰化監獄執行中，此有臺灣彰化地方法院檢察
    署刑案資料查註紀錄表及臺灣高等法院被告前案紀錄表各一
    份在卷可稽，雖不構成累犯，然足認其素行欠佳，且以製造
    假車禍，並持玩具手槍脅迫之方式，強盜被害人財物，對被
    害人之人身安全與財產，所生危害極大，及其犯罪之動機、
    目的、方法、手段、智識程度，暨犯罪後猶未能坦承犯行，
    顯然不知悔悟等一切情狀，量處如主文所示之刑。
據上論斷，應依刑事訴訟法第二百九十九條第一項前段，刑法二
十八條、第五十六條、第三百二十八條第一項，判決如主文。
本案經檢察官高如應到庭執行職務。
中    華    民    國    95    年    6     月    2     日
                  刑事第二庭   審判長法  官  王義閔
                                     法  官  李雅俐
                                     法  官  鄭舜元
以上正本證明與原本無異。
如不服本判決，應於判決送達後10日內，向本院提出上訴狀（須
附繕本）。
告訴人或被害人對於判決如有不服具備理由請求檢察官上訴者，
其上訴期間之計算係以檢察官收受判決正本之日期為準。
中    華    民    國    95    年    6     月    8     日
                                     書記官  呂雅惠
附錄本案論罪科刑法條全文：
中華民國刑法第328條
意圖為自己或第三人不法之所有，以強暴、脅迫、藥劑、催眠術
或他法，至使不能抗拒，而取他人之物或使其交付者，為強盜罪
，處五年以上有期徒刑。


司法院資訊處製作；財團法人民間司法改革基金會備份。
